【裁判字號】    99,簡上,318
【裁判日期】    991013
【裁判案由】    確認票據債權不存在
【裁判全文】
臺灣高雄地方法院民事判決             99年度簡上字第318號
上  訴  人  甲○○
兼訴訟代理人乙○○
前列二人共同
訴訟代理人  盧俊誠律師
被上訴人    丙○○
訴訟代理人  丁玉雯律師
上列當事人間確認票據債權不存在事件，上訴人對於中華民國99
年6 月15日本高雄簡易庭第一審判決（98年度雄簡字第3088號）
提起上訴，經本院於99年9 月29日言詞辯論終結，判決如下：
    主      文
上訴駁回。
第二審訴訟費用由上訴人負擔。
    事實及理由
一、上訴人主張：上訴人甲○○因資金周轉需要，於民國94年9
    月10日欲向被上訴人借款新台幣（下同）1 千萬元，被上訴
    人要求甲○○及甲○○之子即被上訴人乙○○2 人須簽發本
    票作為擔保，始願借款，伊等乃共同簽發發票日94年9 月10
    日，到期日95年9 月18日，票據號碼：TH0000000 號，票面
    金額1 千萬元之本票乙紙（下稱系爭本票）交與被上訴人，
    惟被上訴人陳稱因無法向他人調得1 千萬元，迄今尚未交付
    借款1 千萬元予伊等，亦未將系爭本票返還伊等。詎被上訴
    人竟持系爭本票聲請本院核發98年度司票字第5983號本票裁
    定，向本院聲請強制執行，為此，提起本件訴訟，並於原審
    聲明：確認被上訴人就系爭本票之票據債權不存在。
二、被告則以：甲○○曾於84年間向伊借款1 千萬元（下稱系爭
    借款），約定利息每月7 萬5 千元，並於3 個月內清償，因
    甲○○屆期無法清償，遂以交換票據方式展延還款期限，除
    每月以其所經營之弘川計時企業股份有限公司（下稱弘川公
    司）、惠弘工業股份有限公司（下稱惠弘公司）為發票人簽
    發支票按月支付利息7 萬5 千元外，並以弘川公司、惠弘公
    司為發票人簽發票面金額為1 千萬元之支票，並由乙○○於
    支票背書並於背面記載「保付」之文字，交予伊作為擔保，
    該擔保用之支票原為每3 個月換發展期乙次，嗣延為半年換
    發支票1 次，其後又改為1 年換發支票乙次，因弘川公司、
    惠弘公司簽發之利息支票於94年6 月間無法兌現，伊方要求
    改以其他方式支付利息，並由上訴人於94年9 月10日共同簽
    發系爭本票交與伊換回公司所簽發之支票，以續行擔保系爭
    借款，又伊體恤上訴人之債務壓力，方勉強接受上訴人於94
    年10月17日、同年11月18日、12月19日改以每月5 萬元計收
    利息，上訴人迄今仍未償還系爭借款之本金，故兩造間就系
    爭本票尚有系爭借款之原因關係存在，上訴人之請求並無理
    由等語，資為抗辯，並於原審聲明：上訴人之訴駁回。
三、本件原審對於上訴人之請求判決全部敗訴，上訴人聲明不服
    ，提起上訴，並於本院聲明：(一)原判決廢棄。(二)確認被上訴
    人持有上訴人於94年9 月10日所簽發票據號碼TH0000000 號
    、票面金額1 千萬元、到期日95年9 月18日之本票一張，票
    據債權不存在。被上訴人則於本院聲明：上訴駁回。
四、兩造不爭執之事項：
  (一)甲○○於84年間向被上訴人借款1千萬元。
  (二)上訴人於94年9月間共同簽發系爭本票1紙交予被上訴人。
  (三)甲○○另簽發發票日95年9 月18日、到期日為96年9 月18日
    、票面金額1千萬元之本票1 紙交予被上訴人。
五、本件之爭點：系爭本票所擔保之系爭借款是否業已全部清償
    完畢？
  (一)按票據債務人以自己與執票人間所存抗辯事由，對抗執票人
    ，固為法之所許，惟應由票據債務人就此抗辯事由負舉證責
    任。最高法院82年度台上字第629 號著有判決意旨足資參照
    。本件上訴人主張：甲○○自84年2 月起至95年5 月止已向
    被上訴人按月清償7 萬5 千元及5 萬元，故系爭借款業已清
    償完畢云云。惟查，經原審函詢中國信託商業銀行、高雄銀
    行、萬泰銀行有關弘川公司、惠弘公司自87年4 月間至94年
    8 月間所簽發票面金額為7 萬5 千元之支票兌現情形，及經
    票據交換匯入被上訴人之妻林駱金鳳設於高雄市農會帳戶之
    匯款情形，上訴人迄至94年8 月間前後已兌現支票總金額，
    經核算結果僅約4 百餘萬元，此有萬泰商業銀行99年1 月6
    日泰中存字第09800600441 號函附支票影本（見原審卷第71
    -1 06 頁）、高雄銀行高雄分行98年12月28日98高銀密南高
    字第0980000076號函附支票影本（見原審卷第107-119 頁）
    、中國信託商業銀行99年4 月16日中信銀字第099222712050
    11號函附支票影本可查（見原審卷第175-193 頁）、高雄市
    農會99年2 月2 日高市農信（鼎）字第0990000164號函附林
    駱金鳳90年4 月18日至94年4 月30日臨時對帳單（見原審卷
    第13 4-142頁）及被上訴人所提林駱金鳳高雄市農會存摺內
    頁乙份（見原審卷第149-155 頁）可供查對，則上訴人就系
    爭借款迄今尚未清償完畢，堪予認定。上訴人上開主張，自
    非可採。
  (二)上訴人雖又主張：伊等共同簽發系爭本票及甲○○另簽發發
    票日95年9 月18日、票面金額1 千萬元之本票1 紙，均係因
    另向被上訴人借款始簽發，伊等並未自被上訴人取得借款，
    故系爭本票債權不存在云云。惟為被上訴人所否認，上訴人
    亦未就兩造成立另一消費借貸關係之事實舉證以實其說。又
    甲○○於84年間向被上訴人借貸系爭借款，並交付同額支票
    乙張予被上訴人作為擔保，且甲○○每隔一段時間即向被上
    訴人換票，而被上訴人現仍持有上訴人以弘川公司、惠弘公
    司為發票人，發票日分別為90年3 月18日、90年9 月18日、
    91年9 月18日、92年3 月18日，票面金額均為1 千萬元，並
    經乙○○背書並於背面記載保付之支票4 紙，該等支票均係
    用以擔保系爭借款，此經上訴人於原審自承在卷（見原審卷
    第126-128 頁），並有被上訴人提出之支票影本在卷可佐（
    見原審卷第30-33 頁），是上訴人就系爭借款先後交付同額
    支票以為擔保。而上訴人就系爭借款尚未全部清償完畢，已
    如前述，以系爭本票與上訴人先前交付作為擔保系爭借款之
    前揭支票之票面金額均為1 千萬元，發票日均為各該月之18
    日，堪認系爭本票同係用以擔保系爭借款甚明。系爭本票所
    擔保之系爭借款既未全部清償完畢，系爭本票債權自非屬不
    存在。上訴人上開主張，洵非可採。
六、綜上所述，系爭本票所擔保之系爭借款尚未清償完畢，從而
    ，上訴人主張被上訴人就系爭本票之本票債權不存在，為無
    理由，不應准許。原審據此為上訴人敗訴判決，並無違誤，
    上訴意旨指摘原判決不當，求予廢棄，並無理由，應予駁回
    。
七、據上論結：本件上訴為無理由，依民事訴訟法第436 條之1
    第3 項、第449 條第1 項、第78條、第85條第1 項前段，判
    決如主文。
中    華    民    國    99    年    10    月    13    日
              民事鳳山分庭審判長法  官  楊富強
                                法  官  吳文婷
                                法  官  何悅芳
上開正本係照原本作成。
本判決不得上訴。
中    華    民    國    99    年    10    月    13    日
                                書記官  陳俐嫺

司法院資訊處製作；財團法人民間司法改革基金會備份。
